【裁判字號】    96,重附民,24
【裁判日期】    971107
【裁判案由】    損害賠償
【裁判全文】
臺灣士林地方法院刑事附帶民事訴訟判決
                                  96年度重附民字第24號
原      告  乙○○
法定代理人  己○○
訴訟代理人  丁俊和律師
被      告  丁○○
            甲○○
            工信工程股份有限公司
上  一  人
法定代理人  丙○○
上列被告因96年度易字第1438號過失致重傷案件，經原告提起附
帶民事訴訟，本院判決如下：
    主  文
原告之訴及假執行之聲請均駁回。
    事實及理由
一、原告聲明及陳述如附件所載。
二、被告未為任何聲明或陳述，亦未提出任何書狀。
三、按犯罪而受損害之人，於刑事訴訟程序，得附帶提起民事訴
    訟，對於被告及依民法負損害賠償責任之人，請求回復其損
    害，刑事訴訟法第487 條第1 項固定有明文。但附帶民事訴
    訟之提起，必以刑事訴訟程序之存在為前提，至本條項所定
    附帶民事訴訟之被告，除刑事被告外，固兼及於依民法負損
    害賠償責任之人。惟附帶民事訴訟之原告所主張之共同加害
    人或依民法應負損害賠償責任之人，必以在刑事訴訟程序中
    經認定係共同侵權行為之人，或因刑事被告行為，無待於自
    己為任何行為，即當然負損害賠償責任之人，類如僱用人或
    法定代理人，始堪以之為刑事附帶民事訴訟事件之被告，否
    則對之提起附帶民事訴訟，即難謂為合法（最高法院87 年
    度臺抗字第278 號、90年度臺抗字第549 號裁定意旨參照）
    。易言之，若原告主張之共同侵權行為人未經刑事訴訟提起
    公訴或自訴，且其又非因刑事被告行為，無待於自己為任何
    行為，即當然負損害賠償責任者，對之提起附帶民事訴訟，
    刑事法院即應以其為不合法，依同法第502 條第1 項規定，
    為駁回之判決。
四、查刑事被告戊○○因騎乘機車駕駛過失，致原告重傷之犯罪
    事實，固經起訴，此參閱本院96年度易字第1438號刑事案卷
    所附臺灣士林地方法院檢察署95年度調偵字第307 號、96年
    度偵字第152 、153 號起訴書查核無誤。然依據該刑事起訴
    書所認定之犯罪事實以觀，僅認定原告所受之重傷乃因被告
    戊○○駕駛過失致重傷之犯罪行為所致，並未認定被告丁○○、甲○○或工信公司因其業務上過失有致原告受重傷之犯
    罪嫌疑；至被告丁○○、甲○○因業務上之過失，致戊○○
    及案外人范子霈受有傷害部分，雖另涉犯刑法第284 條第2
    項前段之業務過失傷害罪嫌，但與原告提起本件附帶民事訴
    訟所據之重傷害無關，顯然刑事訴訟程序並未認定被告丁○○、甲○○及工信公司乃原告所受損害之共同侵權行為人，
    而被告丁○○、甲○○及工信公司又均非依民法規定，無待
    自己行為，即應就戊○○上開犯罪行為對原告所受損害當然
    負賠償責任之人，揆之首揭意旨，原告對被告丁○○、甲○○及工信公司提起附帶民事訴訟即與刑事訴訟法第487 條第
    1 項規定不符，原告此部分之訴，起訴為不合法，自應予以
    駁回。
五、依刑事訴訟法第502條第1項，判決如主文。
中    華    民    國    97    年    11    月    7     日
                  刑事第三庭審判長法  官  杜惠錦
                                  法  官  黃欣怡
                                  法  官  梁哲瑋
以上正本證明與原本無異。
如不服本判決應於收受送達後10日內向本院提出上訴書狀，並應
敘述具體理由；其未敘述上訴理由者，應於上訴期間屆滿後20日
內向本院補提理由書（均須按他造當事人之人數附繕本）「切勿
逕送上級法院」。
                                  書記官  陳玉瓊
中    華    民    國    97    年    12    月    24    日


司法院資訊處製作；財團法人民間司法改革基金會備份。
